臺灣板橋地方法院交通事件裁定　　 　　94年度交聲字第262號
原處分機關　交通部公路總局臺北區監理所
異　議　人　甲○○
即受處分人
上列異議人因違反道路交通管理處罰條例案件，對於交通部公路
總局臺北區監理所中華民國93年8 月18日所為之裁決（原處分案
號：北監自裁字第裁40─A00000000 號），聲明異議，本院裁定
如下：
    主  文
異議駁回。
    理  由
一、原處分機關以：異議人即受處分人甲○○所有之3587-DQ 號
    自用小客車，於93年2 月24日18時9 分，在臺北市○○○路
    ○段，因「在設有禁止停車標線之處所停車」，由臺北市政
    府警察局中山分局，依違反道路交通管理處罰條例第56條第
    1 項第4 款規定舉發，裁處鍰新臺幣一千二百元之處分。
二、聲明異議意旨略以：異議人所有之上開車輛，係借予伊公司
    之工作人員使用，伊並不知有違規停車乙事，亦未收受罰單
    ，之後，因異議人至南部工作，完全不知伊弟弟姚秉毅有代
    為收受以掛號信送達之本件裁決書，而姚秉毅因患有癲癇，
    因此自小對事理理解程度是不知輕重，故並未知會異議人，
    以至未能於法定期限聲明異議，為此請求回復原狀，並聲明
    異議云云。
三、按受處分人不服道路交通管理處罰條例第八條規定之主管機
    關所為之處罰，於接到裁決書之翌日起二十日內，向管轄地
    方法院聲明異議，同條例第87條第1 項有明文規定。次按違
　　反道路交通管理事件統一裁罰基準及處理細則第5 條規定：
  　「處理違反道路交通管理事件，有關文書送達之程序，依行
    政程序法之規定」。又按「於應受送達處所不獲會晤應受送
　　達人時，得將文書付與有辨別事理能力之同居人、受僱人或
  　應受送達處所之接收郵件人員」、「因天災或其他不應歸責
    於申請人之事由，致基於法規之申請不能於法定期間內提出
    者，得於其原因消滅後十日內，申請回復原狀。如該法定期
    間少於十日者，於相等之日數內得申請回復原狀。申請回復
    原狀，應同時補行期間內應為之行政程序行為。遲誤法定期
    間已逾一年者，不得申請回復原狀」，行政程序法第73條第
    1 項、第50條分別明文規定。
四、經查：原處分機關於93年8 月18日以北監自裁字第裁40－A0
    0000000 號製作之本件違反道路交通管理事件裁決書，已於
    93年8 月19日送達至異議人當時設籍之住所即臺北縣板橋市
    ○○路○ 段33巷4 弄1 號，由其同居之人即異議人之弟姚秉
    毅蓋章收受，此有該裁決書及掛號郵件收件回執等件在卷可
    稽。又異議人係至94年3 月2 日始聲明異議，有其所提出聲
　　明異議狀上之收件日期戮印一枚可考。雖異議人辯稱：伊弟
　  弟姚秉毅因患有癲癇，因此自小對事理理解程度不佳，本件
    掛號信雖由其代收卻未知會異議人，以至於未能於法定期限
    聲明異議云云，並提出財團法人長庚紀念醫院出具之診斷證
    明書一紙，作為姚秉毅患有癲癇症乙節之佐證。然查，癲癇
    症之患者並非即係喪失辨別事理能力之人，僅係於發作時其
    意識、動作、感覺有瞬間障礙之情形，此為眾所週知之常識
    ，故自難僅以異議人之弟患有癲癇症，即遽為認定其確實為
    缺乏辨別事理能力之人；況且，證人即異議人之弟姚秉毅於
    本院訊問時證述稱：伊於93年8 月19日上午，確有收受由郵
    差送達之本件裁決書掛號信，伊係拿伊的印章給郵差蓋章，
    之後，就把該信件放在家裡面固定放信的信箱處，由家人回
    家後會自行查看取閱信件，平時伊所代收之其他信件亦為同
    樣之處理；伊當時係在便利商店大夜班從事收錢及補貨之工
    作，對伊而言告知異議人有信件寄來乙事並無困難，只是因
　　為工作時間的關係所以遇不到伊家人等語明確在卷（詳見本
  　院94年4 月21日訊問筆錄）；再觀諸卷附上開掛號郵件收件
    回執影本上，確實蓋有姚秉毅之印章並加註為收件人之弟弟
    ，足徵證人姚秉毅於收信當時並未發生癲癇症狀，係能出示
    印章並向郵務人員表明與收件人即異議人之關係而代為收受
    掛號郵件，有辨別事理能力之人。則依前揭法律規定，本件
    裁決書已於93年8 月19日合法送達異議人之事實，洵堪認定
    。縱本件異議人之弟於收受本件裁決書後未主動告知，要難
    謂其未主動察看詢問其家中信箱內之信件，非因可歸責於其
    自己的事由，自與前揭行政程序法規定之回復原狀要件不符
    。從而，異議人未於接獲本件裁決書之翌日（即93年8 月20
    日）起二十日內聲明異議，而遲至94年3 月2 日始聲明異議
    ，已遲誤異議期間逾半年以上，揆諸前揭說明，本件異議人
    所為聲明異議不合法律上之程式，自應予以駁回。
五、據上論斷，應依道路交通案件處理辦法第18條，裁定如主文
    。
中　　華　　民　　國　　94　　年　　5 　　月　　　31　日
                  交通法庭法  官  林　淑　婷
右正本證明與原本無異
如不服本裁定應於送達後五日內向本院提出抗告狀
                                    書記官  廖貞音
中　　華　　民　　國　　94　　年　　5 　　月　　　31　日
